【裁判字號】    97,交抗,1121
【裁判日期】    971029
【裁判案由】    聲明異議
【裁判全文】
臺灣高等法院臺中分院刑事裁定        97年度交抗字第1121號
抗 告 人  交通部公路總局臺中區監理所彰化監理站
代 表 人  甲○○
受處分人  乙○○
上列抗告人因聲明異議案件，不服臺灣彰化地方法院中華民國97
年 8月27日第一審所為裁定（97年度交聲字第1153號）提起抗告
，本院裁定如下：
    主    文
抗告駁回。
    理    由
一、抗告意旨略以：按考領各類駕駛資格及駕照得適用駕駛之車
    種等規定，道路交通安全規則第60、61及62條分別定有明文
    ，現行採機車、汽車駕駛執照各一照管理原則。酒駕違規行
    為吊扣駕駛執照之目的，並非僅為處罰違反道路交通管理事
    件之行為人，尚有以暫時禁止行為人於道路上駕駛，以免其
    短期內再犯之用意，實不得因違規駕駛領有最高級（汽車）
    駕照資格，即有多次駕駛汽車之機會。又吊扣汽車駕駛執照
    之裁處，係以違規時駕駛資格之照類作為處罰立基，且吊扣
    其駕駛執照之裁處依據，係以道路交通管理處罰條例第35條
    而非道路交通管理處罰條例第68條規定。另針對新修正道路
    交通管理處罰條例第68條，條文刪除吊扣部分，因僅係為符
    合汽、機車各採一照管理制度，避免造成處罰機關執行實務
    上窒礙難行。本件受處分人違規時所駕駛自用一般小客車之
    資格憑證，係基於其所持之職業大貨車駕駛執照，並非無照
    駕駛，抗告人依據道路交通管理處罰條例第35條第1項第1款
    規定裁處罰鍰新臺幣（下同）34,500元、吊扣駕駛執照12個
    月及施以道安講習，僅依汽、機車駕駛執照分別管理原則作
    為裁處，應無不當，爰請求撤銷原裁定，另為適法之裁定等
    語。
二、按汽車駕駛人飲用酒類或其他類似物後，其吐氣所含酒精濃
    度超過每公升0.25毫克，不得駕車；駕駛汽車經測試檢定酒
    精濃度超過標準，處汽車駕駛人罰鍰15,000元以上60,000元
    以下，並當場移置保管該汽車及吊扣駕駛執照 1年，道路交
    通安全規則第114條第2款、道路交通管理處罰條例第35條第
    1項第1款分別定有明文。又修正前道路交通管理處罰條例第
    68條規定：「汽車駕駛人，因違反本條例及道路交通安全規
    則之規定，受『吊扣或』吊銷駕駛執照處分時，『吊扣或』
    吊銷其持有各級車類之駕駛執照」，係指違規人持有之各級
    車類駕駛執照均應予吊扣或吊銷，惟上開規定業於94年12月
    14日修正公布，並於95年3月1日施行，修正後道路交通管理
    處罰條例第68條明定：「汽車駕駛人，因違反本條例及道路
    交通安全規則之規定，受吊銷駕駛執照處分時，吊銷其持有
    各級車類之駕駛執照」。查該規定之原提案修正條文為：「
    汽、機車駕駛人，因違反本條例及道路交通安全規則之規定
    ，受『吊扣或吊銷』駕駛執照處分時，『吊扣或吊銷』其違
    法或違規當時所駕駛車輛之駕駛執照」，立法理由略以：「
    原條文將違法或違規駕駛人所持有各級車類之駕駛執照一併
    吊扣或吊銷，失之過酷，影響人民工作及生活甚鉅，爰修正
    之」，是以修法意旨本在限縮原條文之適用範圍。雖最後通
    過之修正條文，僅將道路交通管理處罰條例第68條原有條文
    中之「吊扣或」3 字刪除，然參照上開修法經過，可知新法
    之受「吊銷駕照」處分者，仍維持吊銷其持有各級車類之駕
    駛執照，至於受「吊扣駕照」處分者，則僅「吊扣」其違法
    或違規當時所駕駛車輛之駕駛執照，不再吊扣其持有各級車
    類之駕駛執照，灼然甚明。另道路交通管理處罰條例第35條
    第1項第1款前段既將當場移置保管該汽車及吊扣其駕駛執照
    併列，而不稱「吊扣其各級車類之駕駛執照」，解釋上當係
    指同一等級之汽車駕駛執照而言，不得任意擴張解釋。至道
    路交通主管機關對於汽車駕駛執照之管理，因採取一照原則
    ，固發生駕駛人無較低等級之駕駛執照可供吊扣之情事，然
    此關於駕駛執照管理所衍生之執行困難或法規漏洞，宜由道
    路交通主管機關本於職權妥適處理或另行修法明定，尚不得
    擴張解釋，率爾代以吊扣違規駕駛人所領有較高等級之駕駛
    執照。
三、本件受處分人乙○○於97年 8月17日凌晨零時31分許，駕駛
    車牌OE－4970號自用一般小客車，行經彰化市○○路大肚橋
    南端南下車道處，因「酒後駕車，經呼氣酒測值為0.54MG/L
    」之違規行為，經彰化縣警察局交通隊依違反道路交通管理
    處罰條例第35條第1項第1款規定，以彰警局交字第I0000000
    0號通知單舉發，並經原處分機關於97年8月18日以彰監四字
    第裁64-I00000000號裁決書，裁處罰鍰新臺幣34,500元、吊
    扣駕駛執照12個月、施以道安講習等情，有上開舉發違反道
    路交通管理事件通知單及交通部公路總局臺中區監理所彰化
    監理站違反道路交通管理事件裁決書在卷可稽，核其違規行
    為係發生於97年 8月17日，自有修正後之道路交通管理處罰
    條例第68條規定之適用。又修正後道路交通管理處罰條例第
    68條之規定，既將「吊扣」等字刪除，則依前開說明，駕駛
    人受吊扣駕駛執照處分時，應不再吊扣其持有各級車類之駕
    駛執照，故原處分機關於作成吊扣駕駛執照處分時，應就行
    為人所應吊扣之駕駛執照種類予以限定，始符合依法行政原
    則。查受處分人為本件違規時係駕駛自用一般小客車，有上
    開舉發通知單附卷可憑，揆諸前開說明，原處分機關於作成
    吊扣駕駛執照處分時，僅得限制受處分人駕駛自用一般小型
    車之權利，亦即吊扣其自用一般小型車之駕駛執照，原處分
    機關未審酌及此，逕為裁罰吊扣受處分人駕駛執照，即難認
    為允當。原審法院因而認受處分人之異議為有理由，裁定撤
    銷原處分關於吊扣駕照1年部分，改諭知如原裁定主文第2項
    所示之處罰，並敘明原處分機關於作成吊扣駕駛執照處分時
    ，應就受處分人所應吊扣之駕駛執照種類予以限定，始符合
    依法行政原則，核其認事用法均無不合。抗告意旨未究明前
    揭修法之目的，逕以道路交通管理處罰條例第35條第1項第1
    款之形式規定，認應剝奪受處分人之汽車駕駛用路權，即吊
    扣受處分人之駕駛執照，指摘原審裁定不當，為無理由，應
    予駁回。
四、依道路交通事件處理辦法第 26條、刑事訴訟法第412條，裁
    定如主文。
中    華    民    國    97    年    10    月    29    日
            交通法庭      審判長法  官  李  文  雄
                                法  官  林  靜  芬
                                法  官  張  恩  賜
以上正本證明與原本無異。
不得再抗告。
                                書記官  陳  如  慧
中    華    民    國    97    年    10    月    29    日


司法院資訊處製作；財團法人民間司法改革基金會備份。
